【裁判字號】    89,上易,172
【裁判日期】    890203
【裁判案由】    詐欺等
【裁判全文】
臺灣高等法院臺中分院刑事判決              八十九年度上易字第一七二號
    上  訴  人  臺灣臺中地方法院檢察署檢察官
    上  訴  人
    即  被  告  甲○○○
右上訴人因被告詐欺等案件，不服台灣台中地方法院中華民國八十八年十一月十九日
第一審判決（民國八十八年度上易字第三二五一號，起訴案號：台灣台中地方法院檢
察署民國八十八年度偵續字第八二號），提起上訴，本院判決如左：
    主      文
原判決撤銷。
甲○○○為他人處理事務，意圖為自己不法之利益，而為違背其任務之行為，致生損
害於本人之財產，處有期徒刑陸月。
    事      實
一、甲○○○因伍蕭秀連與會首王永森不認識而受伍蕭秀連之託，以自己名義借給伍
    蕭秀連參加王永森於民國八十五年一月十日所召集，每會新台幣（下同）二萬元
    之互助會一會（公訴人誤為二會），甲○○○本身亦加入一會，且因伍蕭秀連與
    會首王永森不認識，伍蕭秀連為求順利繳交會款即將每次應繳交之會款委託甲○
    ○○轉繳給會首王永森，而由甲○○○為伍蕭秀連處理上開互助會之事務，惟甲
    ○○○於八十五年三月十日標得自己所參加之一會後，因自己財務困難，竟意圖
    為自己不法之利益，而違背其任務，於未經委託人伍蕭秀連之同意標會，於第四
    次標會時，即八十五年五月十日以新台幣（下同）四千二百元之標息再向王永森
    標得一會，並於取得會款後未交付伍蕭秀連，而供己使用，且甲○○○恐事跡敗
    露，竟意圖為自己不法之所有，隱匿其己標得上開八十五年五月十日為伍蕭秀連
    標取互助會會款之事實，自第五次會期起接續多次以活會之名義向伍蕭秀連按期
    收取活會之會款，使伍蕭秀連陷於錯誤而仍按期交付活會會款予甲○○○，至第
    十六次標會止，共計交付十八萬九千七百元，嗣於八十六年六月間第十七次標會
    時，伍蕭秀連要求甲○○○投標該次會，甲○○○見事跡敗露，始向伍蕭秀連坦
    承上開互助會業經其標取，蕭伍秀連至此始知受騙，而受有損失。
二、案經伍蕭秀連告訴暨臺中市警察局第二分局報請臺灣臺中地方法院檢察署檢察官
    偵查起訴。
    理      由
一、訊據被告甲○○○坦承有以自己名義借予伍蕭秀連參加王永森之互助會一會並為
    伍蕭秀連處理上開互助會之事務，及未經伍蕭秀連之同意，於八十五年五月十日
    向王永森標會，於取得會款後未交付伍蕭秀連，且隱匿其已標得會款，而以活會
    之名義繼續向伍蕭秀連按期收取活會會款之事實不諱，惟辯稱：伊已陸續返還伍
    蕭秀連二十一萬元，而我國民法於八十八年四月二十一日增訂第七○九條之八規
    定：「會員非經會首及會員全體同意，不得退會，亦不得將自己會份轉讓他人。
    」，是伊標會本應不須經被告同意，又被告向伍蕭秀連收取活會會款，已將利息
    扣除，本件伊應無施用詐術，亦無何背信云云。惟查：右揭被告為伍蕭秀連處理
    上開互助會之事務，於未經伍蕭秀連之同意，於八十五年五月十日向王永森標會
    ，並於取得會款後未交付伍蕭秀連，且隱匿其已標得會款，而以活會之名義向伍
    蕭秀連按期收取活會會款之事實，除據被告自承外，業經被害人伍蕭秀連指述綦
    詳，且有互助會員簿載明自第五次標會至第十六次標會止，各會期標息之金額及
    告訴人於互助會遭被告標取後，續繳交第五次會至第十六次會之活會會款共為十
    八萬九千七百元之互助會簿影本一份及協議書一件在卷可稽。而被告係受告訴人
    之委任，由告訴人支付會金，以被告名義參加互助會，則被告係屬為他人處理事
    務之人，乃其未經告知告訴人而標會，所得會款亦未給付告訴人，還按期繼續向
    告訴人收取活會會款，則其有背信及詐欺之犯行至為明顯。至被告辯稱已償還告
    訴人二十一萬元乙節，其實係被告分期償還其所招組之另會為會首之會款部份，
    且係分別還給告訴人及乙○○等五人，並非全數清償告訴人，是其所辯不足採取
    ，犯行應堪認定。
二、核被告所為係犯刑法第三百四十二條第一項之背信罪及同法第三百三十九條第一
    項之詐欺取財罪，被告所犯上開二罪，有方法結果之牽連關係，為牽連犯，應依
    刑法第五十五條後段從情節較重之背信罪處斷。原審予被告論科，固非無見，惟
    查被告迄未償還告訴人應得之會款，犯後態度不佳，原審未斟酌告訴人受害之程
    度，即予被告緩刑之諭知，檢察官上訴就此指謫原判決不當，是被告上訴否認犯
    罪，雖非可取，惟原判決既有可議，即應由本院予以撤銷改判，爰審酌被告犯罪
    之動機、手段、所生之損害及犯後迄未與告訴人和解理賠等一切情狀，量處如主
    文第二項所示之刑，以資懲儆。
據上論斷，應依刑事訴訟法第三百六十九條第一項前段、第三百六十四條、第二百九
十九條第一項前段、刑法第三百三十九條第一項、第三百四十二條第一項、第五十五
條後段、罰金罰鍰提高標準條例第一條前段，判決如主文。
本案經檢察官丙○○到庭執行職務。
中      華      民      國    八十九     年      二       月    三      日
                                  臺灣高等法院臺中分院刑事第十一庭
                                          審判長法  官  羅  禮  政
                                                法  官  曾  謀  貴
                                                法  官  陳  欣  安
右正本證明與原本無異。
不得上訴。
                                               書記官  陳  秀  真
中      華      民      國    八十九     年       二      月    八      日
附錄本案論罪科刑法條
刑法第三百三十九條
意圖為自己或第三人不法之所有，以詐術使人將本人或第三人之物交付者，處五年以
下有期徒刑、拘役或科或併科一千元以下罰金。
刑法第三百四十二條
為他人處理事務，意圖為自己或第三人不法之利益，或損害本人之利益，而為違背其
任務之行為，致生損害於本人之財產或其他利益者，處五年以下有期徒刑、拘役或科
或併科一千元以下罰金。前項之未遂犯罰之。
                                                              Ｈ


司法院資訊處製作；財團法人民間司法改革基金會備份。
